臺灣桃園地方法院民事判決
109年度建字第55號
原      告  中鈦鋁業股份有限公司

法定代理人  李益勝  
訴訟代理人  蔡宜真律師
被      告  大凡營造工程有限公司


法定代理人  彭鏡雲  
訴訟代理人  許朝財律師
受  告  知  
訴  訟  人  東田國際工程有限公司


法定代理人  彭冠榮   
上列當事人間請求給付工程款事件，本院於民國111 年2 月22日
言詞辯論終結，判決如下：
    主  文
一、被告應給付原告新臺幣56萬9,232元，及自民國109 年7 月8
     日起至清償日止，按週年利率百分之5 計算之利息。
二、原告其餘之訴駁回。
三、訴訟費用由被告負50分之7，餘由原告負擔。
四、本判決第一項，於原告以新臺幣18萬9,744 元為被告供擔保
    後，得假執行。但被告如以新臺幣56萬9,232元為原告預供
    擔保，得免為假執行。
五、原告其餘假執行之聲請駁回。
    事實及理由
一、原告主張：兩造於民國107年5月29日簽立鋁帷幕契約（下稱
    系爭鋁帷幕契約），約定由伊承攬福福隆硬鉻工業股份有限
    公司（下稱福隆公司）發包予被告、被告再轉包之位於桃園
    市○○區○○路0號福隆硬鉻工業廠房鋁帷幕工程（下稱系爭鋁
    帷幕工程），工程款為新臺幣（下同）729萬2,211元，系爭
    鋁帷幕工程業已完工，然被告僅支付374萬4,912元，尚積欠
    354萬7,299元工程款未給付；兩造另於108年3月間簽立鋁格
    柵契約（下稱系爭鋁格柵契約），約定由伊承攬福隆公司發
    包予被告、被告再轉包前開廠房之鋁格柵工程，伊業已完工
    ，然被告尚積欠60萬4,582元工程款未給付。爰依系爭鋁帷
    幕契約、系爭鋁格柵契約等法律關係提起本件訴訟，請求被
    告給付前開積欠工程款共計415萬1,881元（354萬7,299元+6
    0萬4,582元）等語。並聲明：㈠被告應給付原告415萬1,881
    元，及自起訴狀繕本送達翌日起至清償日止，按週年利率5％
    計算之利息。㈡願供擔保請准宣告假執行。
二、被告則以：原告所施作之系爭鋁帷幕工程，存有玻璃色差、
    結構鋁方管每一樓層進出差異過大及鋁方管與玻璃結合之結
    構矽膠填充不足等瑕疵（下合稱系爭瑕疵），經伊催告原告
    修補瑕疵，原告拒不提出改善施工計畫書及修補瑕疵，伊已
    於108年10月9日函知原告終止系爭鋁帷幕契約，伊另將修補
    瑕疵之工程發包予他人施作，共計支出工程款383萬6,448元
    （含缺失改善工程費344萬4,000元、鷹架工程費39萬2,448
    元），伊自得依民法第493條第1、2項之規定，請求原告償
    還修補瑕疵之必要費用，又原告自107年11月29日開始施作
    系爭鋁帷幕工程，預定工期為93日，然至108年10月7日止，
    原告實際工作日為176.5日，已逾期83.5日，再加計建築師
    所核定之系爭瑕疵修補期間為45日，原告共計逾期128.5日
    ，伊亦得依照系爭鋁帷幕契約之備註欄第12點之規定，主張
    原告賠償逾期罰款294萬2,407元，並以前開修補瑕疵費用及
    逾期罰款於本件主張抵銷；至就原告主張系爭鋁格柵工程部
    分，伊同意給付原告60萬4,582元工程款等語，資為抗辯。
    並聲明：㈠原告之訴駁回。㈡如受不利益判決，願供擔保請准
    宣告免為假執行。
三、查兩造於107年5月29日簽立系爭鋁帷幕契約，約定由原告承
    攬福隆公司發包予被告，再由被告轉包之福隆硬鉻工業廠房
    系爭鋁帷幕工程，工程款為729萬2,211元，被告曾於108年1
    0月9日發函予原告終止系爭鋁帷幕契約，尚有工程款354萬7
    ,299元未給付，兩造另於108年3月間簽立系爭鋁格柵契約，
    約定由原告承攬福隆公司發包予被告、被告再轉包前開廠房
    之鋁格柵工程，被告尚有工程款60萬4,582元未給付等情，
    有系爭鋁帷幕契約、系爭鋁格柵契約、函文等件附卷可稽（
    見本院卷一第23-25、190頁，卷二第54頁），且為兩造所不
    爭執，堪信為真。本院茲就兩造間之爭議判斷如下。
四、得心證之理由
　㈠就系爭鋁帷幕契約部分：
　1.系爭鋁帷幕工程是否存有系爭瑕疵而經催告未為修補？
　⑴關於系爭鋁帷幕工程存有玻璃色差、鋁方管玻璃結合之結構
    矽膠填充不足等瑕疵一節，為原告所自承（見本院卷二第55
    -56頁），然就被告抗辯尚有結構鋁方管每一樓層進出差異
    過大之瑕疵部分，則為原告否認，並稱以：被告於施工時並
    未說明鋁帷幕施工容許誤差與層位變位等數據，然根據CNS7
    .2.4規範，可容許最大層間為42mm，然本件所測得之數值均
    小於此數值，符合一般工程標準及內政部建築研究所出版之
    金屬帷幕牆施工安裝手冊所載之容許差異等語，然觀諸福隆
    公司所委託之監造單位卓玲建築師事務所於108年9月25日出
    具之會勘報告記載略以：「帷幕結構鋁方管每一樓層相接處
    進出面過大，最大差異4.79mm，內部套筒構件與鋁方管間隙
    最大值4mm，鋁帷幕結構垂直線與水平面按裝校正不確實，
    層間變位係指建築物受到水平力作用時，其樓層板與上下二
    層之相對位移差，本工程帷幕牆在未受到水平力之影響下，
    鋁製結構本體及套統構件即已出現上述缺失，係按裝校正不
    確實所致，顯與CNS規範之層間變位意涵不符」等語（見本
    院卷一第117頁），並據證人卓玲到庭證稱：依照兩造間之
    施工圖說，雖看不出有約定容許誤差或層間變化的數據，然
    原告所施作之鋁帷幕每一片排下來並非直線，然按照工程慣
    例，每一片排下來應該是直的，此與原告所提供之施工圖面
    相符，原告所述之CNS為中央標準，7.2.4是規範建築物如果
    受到水平力量，例如是風或地震造成建物結構位移容許數值
    ，因為若水平位移狀況過多，會造成建物消防管、瓦斯等管
    線斷裂，上開規範是在計算這個數值，但本件建物尚未受過
    水平位移現象，所以應該不會有原告所述之容許施工誤差，
    另外我不知道原告所述內政部建築研究所出版之金屬帷幕牆
    施工安裝手冊所載之容許誤差，是什麼標準等語（見本院卷
    二第65-66、69頁），可見鋁帷幕施作後，外觀應呈現直線
    、無歪斜狀況，此應為工程慣例，至原告所述之CNS7.2.4規
    範，乃就建物遭水平力量影響下最大位移數值所為之規範，
    而與本件原告所施作鋁帷幕工程在未受水平作用力下，各片
    鋁帷幕外觀呈現之狀況無關，且參以原告所提供予被告之施
    工圖面，鋁帷幕施作後確應呈現直線外觀（見本院卷一第23
    5頁），至原告雖提出內政部建築研究所出版之金屬帷幕牆
    施工安裝手冊之部分資料，然其上已載明「本節容許誤差為
    參考值，實際工程應以施工規範定之容許誤差為準」等語（
    見本院卷一第289頁），是此份資料所載之容許誤差值是否
    適用於系爭鋁帷幕工程，本有可疑，而原告就此亦未能提出
    任何證據以實其說，自難僅以開文件作為主張系爭鋁帷幕工
    程符合工程慣例而無瑕疵之證明。本院認卓玲為具備相關建
    築學專業背景，且為被告與福隆公司所委託之監造人，與兩
    造間並無明顯利害關係，其所為之證詞，應無偏頗之虞，而
    為可信。是本件被告抗辯系爭鋁帷幕工程存有系爭瑕疵，應
    為可信。
　⑵雖原告主張其曾於108年10月7日提出系爭瑕疵之改善計畫（
    見本院卷一第118-148頁），仍遭被告不予採納而終止系爭
    鋁帷幕契約等語，然參以受告知訴訟人東田國際工程有限公
    司（下稱東田公司）負責人彭冠榮到庭陳稱：原告將系爭鋁
    帷幕工程發包予我們公司施作，當時我及兩造所派之人員有
    一起開會，討論要如何修補瑕疵，我建議只拆除一片玻璃，
    將所有玻璃上的結構膠刮除後，再重新上膠，並將其他玻璃
    用挪移之施工方式，修補結構鋁方管每一樓層進出差異過大
    部分瑕疵，但後來收到被告解約之通知等語（見本院卷二第
    87頁），可知原告及東田公司所提出之修補系爭瑕疵方式，
    是以僅拆除一片鋁帷幕之方式為基礎，然參以卓玲建築師事
    務所出具之工程檢討報告所載之建議修補瑕疵方式為：「回
    架→拆卸玻璃→鋁方管結構進出面調整+內部套筒構件加橡膠
    墊片3mm厚→清潔鋁料及玻璃殘餘矽膠→停留點檢測→上背膠20
    mmW→按裝玻璃→調整定位→上外側防水膠→上內側結構矽膠→外
    側固定件拆除→補外側防水矽膠→停留檢測點→拆架」等情（
    見本院卷二第80頁），及證人卓玲證稱：原告建議的修補瑕
    疵方法是用鉛垂及水平線去放樣，再把帷幕稍微推挪一下，
    是沒有拆除所有玻璃而僅以微調方式去做，但我建議的施工
    方法是把所有玻璃都拆下來，因為玻璃的四個面是固定的，
    且臺灣是強震區，建物受搖晃再經過時間的影響，原告僅以
    微調的方式施工的玻璃受力後有可能跑回原來的位置等語（
    見本院卷二第66-67頁），顯見原告雖有與東田公司共同提
    出瑕疵修補方案，然修補方式係圖施工方便，僅以拆除一片
    玻璃、其餘玻璃以挪移方式調整處理，然此等施工方式將造
    成鋁帷幕日後受力後，仍有回覆原位之可能，實非妥適之修
    補瑕疵方法。是被告抗辯原告欲進行之工法，無法如實修補
    系爭瑕疵一節，應屬有據。
　⑶從而，系爭鋁帷幕工程確實存有系爭瑕疵，且經被告催告原
    告修補後，原告並未提出適切之修補方式而為修補瑕疵等情
    ，應可認定。
　2.被告得否以修補瑕疵費用及逾期罰款於本件主張抵銷？數額
    若干？　　
　  按二人互負債務，而其給付種類相同，並均屆清償期者，各
    得以其債務，與他方之債務，互為抵銷。但依債之性質不能
    抵銷或依當事人之特約不得抵銷者，不在此限；抵銷，應以
    意思表示，向他方為之。其相互間債之關係，溯及最初得為
    抵銷時，按照抵銷數額而消滅，民法第334條第1項、第335
    條第1項分別定有明文。查被告對原告就系爭鋁帷幕工程尚
    有354萬7,299元工程款未給付，已如前述，茲就被告所抗辯
    得行使抵銷部分債權有無理由，認定如下：
　⑴就修補瑕疵費用部分：
　①按承攬人完成工作，應使其具備約定之品質及無減少或滅失
    價值或不適於通常或約定使用之瑕疵；工作有瑕疵者，定作
    人得定相當期限，請求承攬人修補之。承攬人不於前項期限
    內修補者，定作人得自行修補，並得向承攬人請求償還修補
    必要之費用；因可歸責於承攬人之事由，致工作發生瑕疵者
    ，定作人除依前二條之規定，請求修補或解除契約，或請求
    減少報酬外，並得請求損害賠償，為民法第492條、第493條
    第1項、第2項、第495條第1項所明定。查，原告就系爭鋁帷
    幕工程存有系爭瑕疵，經被告催告後仍未為瑕疵修補，揆諸
    上開規定，被告自得自行修補瑕疵，並向原告請求償還修補
    必要之費用。
　②雖被告提出工程協議書兩份，證明其因修補瑕疵而支出缺失
    改善工程費344萬4,000元、鷹架工程費39萬2,448元（均含
    稅）等情（見本院卷一第150-154頁），然經卓玲審視前開
    協議書之內容後證稱略以：就改善工程費用部分，協議書第
    1-10項關於拆除玻璃、舊有玻璃按裝、帷幕調整、推窗（拆
    舊換新）、6樓至8樓直料轉角板、6樓內轉角板、門框收邊
    鋁板等部分，是必要修繕工程項目，然第11項關於7樓陽台
    收邊鋁板支出3,060元，無法確認必要性，第12、13項關於
    欄杆上扶手、下踢腳板工項支出26,450元、31,075元，與系
    爭鋁帷幕工程無關，第14-18項關於鋁格柵木紋烤漆價差、
    氣密門等工項支出之22,968元、22,800元、49,680元、42,8
    40元、42,840元（以上金額均為未稅），我不記得系爭鋁帷
    幕工程有包含這些工程內容，而修補前開瑕疵確有搭設鷹架
    之需求等語（見本院卷二第67-68頁）、證人彭冠榮證稱：
    如果要修補瑕疵拆玻璃的話，搭設鷹架或用吊車，都是施工
    方式的選項等語（見本院卷二第88頁），可知被告就改善工
    程費第1-10項、鷹架工程費等部分，應為修補系爭瑕疵所支
    出之必要費用，然關於改善工程費項目第11-18項所支出之
    含稅費用共計25萬3,799元【（3,060元＋26,450元＋31,075元
    ＋22,968元＋22,800元＋49,680元＋42,840元＋42,840元）×1.05
    ，元以下4捨5入】，均與系爭鋁帷幕工程無關，且被告亦未
    能舉證證明此等工項之必要性為何，是本件被告因修補系爭
    鋁帷幕工程之系爭瑕疵所支出之費用，即應以358萬2,649元
    為限【（工程改善費344萬4,000元－25萬3,799元）＋（鷹架
    工程費39萬2,448元）】。
　⑵就逾期罰款部分：
　  本件被告雖以系爭鋁帷幕契約備註欄第12點載明：「逾期罰
    款：乙方（即原告）倘若未依照合約工期及工程協調會議紀
    錄規定期限完工，每逾一日應賠償甲方（即被告）合約總金
    額千分之三」為基礎（見本院卷一第31頁），抗辯原告需就
    逾期完工部分應給付懲罰性違約金等語，然前開約定係針對
    承攬人逾期完工所為之懲罰性違約金約定，而按承攬人瑕疵
    擔保責任之規定，與承攬工作之完成無涉，倘承攬工作已完
    成，縱該工作有瑕疵，亦不得因而謂工作尚未完成（最高法
    院85年度台上字第2280號、81年度台上字第2736號判決要旨
    參照），觀諸被告所提出之福隆硬鉻工業廠房外觀所示，原
    告業已完成該廠房之鋁帷幕玻璃外觀工程（見本院卷一第21
    9頁），客觀上已達成承攬物可使用之程度，且被告於本院
    審理時亦自承原告已完成系爭鋁帷幕工程，僅抗辯存有系爭
    瑕疵等語（見本院卷二第55頁），顯然本件原告縱有未依期
    修繕瑕疵之情事，然此與工作物是否完成，係屬二事，是被
    告就修補系爭瑕疵瑕疵所需之45日，自不得援引前開約定作
    為請求懲罰性違約金之依據；再者，被告於本件訴訟中，並
    未能具體指明原告就系爭鋁帷幕工程完工之確切日期，況參
    以兩造曾於108年9月11日之工程會議紀錄達成「系爭鋁帷幕
    工程因存有系爭瑕疵，故暫時停工，待釐清缺失後始得復工
    」之合意（見本院卷一第209頁），則原告縱有逾期完工之
    事實，業係經兩造間合意停工之約定始然，是本件被告抗辯
    原告應就系爭鋁帷幕工程依照系爭鋁帷幕契約備註欄第12點
    賠償懲罰性違約金一節，即屬無據。
  ⑶綜上，本件被告得於本件行使抵銷抗辯之債權，僅以修補系
    爭鋁帷幕工程瑕疵之費用358萬2,649元為限。
  ㈡就系爭鋁格柵契約部分：
　　兩造對於此部分之未付工程款為60萬4,582元一節，並不爭
    執，已如上述，而本件被告已同意給付原告此部分款項（見
    本院卷二第86頁），而原告則允諾日後將返還部分材料予被
    告（見本院卷二第40、54、86頁），是原告就系爭鋁格柵工
    程部分，請求被告給付於60萬4,582元之工程款，即屬有據
    。
  ㈢從而，本件原告得請求被告給付之工程款應為56萬9,232元（
    系爭鋁帷幕契約部分工程款354萬7,299元＋系爭鋁格柵契約
    部分工程款60萬4,582元－修補系爭鋁帷幕工程瑕疵費用358
    萬2,649）。
五、綜上所述，原告依系爭鋁帷幕契約、系爭鋁格柵契約等法律
    關係，請求被告給付56萬9,232元，及自起訴狀繕本送達翌
    日即109 年7月8日（見本院卷一第101-1頁送達回證）起至
    清償日止，按週年利率5 ％計算之利息，為有理由，應予准
    許；逾此部分之請求，則無理由，應予駁回。
六、兩造均陳明願供擔保，請准宣告假執行及免為假執行，經核
    原告勝訴部分，合於法律規定，爰分別酌定相當金額准許之
    ；至原告敗訴部分既經駁回，其假執行之聲請失所附麗，應
    併予駁回。
七、本件事證已臻明確，兩造其餘陳述及所提證據，經審酌後認
    與判決結果不生影響，爰不予逐一論列。
八、訴訟費用負擔之依據：民事訴訟法第79條。 　　
中　　華　　民　　國　　111 　年　　4 　　月　　25　　日
                    民事第二庭    法　官　廖子涵
正本係照原本作成。
如對本判決上訴，須於判決送達後二十日內向本院提出上訴狀。
如委任律師提起上訴者，應一併繳納上訴審裁判費。　　　　　
中　　華　　民　　國　　111 　年　　4 　　月　　25　　日
                                  書記官  李慧慧